臺灣臺中地方法院刑事判決　　　　　　 100年度智易字第68號
公　訴　人　臺灣臺中地方法院檢察署檢察官
被　　　告　林佳儀
上列被告因違反著作權法等案件，經檢察官提起公訴（100年度
偵字第9481號），本院判決如下：
    主  文
林佳儀明知係侵害著作財產權之重製物而散布，處有期徒刑貳月
，如易科罰金，以新臺幣壹仟元折算壹日，扣案之仿冒「CHROME
HEARTS」銀製飾品拾貳件均沒收。
    事  實
一、林佳儀係位在臺中市○區○○路3段106巷15號、SHAKIRA夏
    奇拉飾品店之負責人，明知如附件一至五所示商標圖樣，為
    日商可洛米哈特斯日本公司（下稱日商可洛米公司）向經濟
    部智慧財產局申請註冊登記，並經核准取得指定使用於銀、
    項鍊、手鍊、戒子、墜子、耳環等商品，現均仍於商標權期
    間，任何人未經商標權人之同意或授權，不得於同一商品或
    類似商品，使用相同或近似於此註冊商標商品，而致相關消
    費者有混淆誤認之虞；且明知「CH Cross」、「Dagger」、
    「Filigree Cross」、「Cemetary,CH Cross,and Dagger D
    og Tags」、「Cemetary Design」、「Filigree Pull Fanc
    y Pendant with Bolo Tips」、「Cross#4」、「Framed Ch
    arms-BS Fleur,Star,Claw,CH Plus,Floral,Celtic」、「S
    tar」、「Narrow V Band Celtic」等美術著作，為美商可
    洛米哈特斯公司（下稱美商可洛米公司）享有著作權之美術
    著作，未得該著作財產權人之同意或授權，不得擅自以重製
    方法侵害其著作權。林佳儀復明知臺北市臺北火車站後站附
    近、臺中市臺中公園旁之臺中玉市內、前往夏奇拉飾品店推
    銷等真實姓名年籍不詳之人所販售其上有上開商標圖樣、美
    術著作之銀製飾品，均係未經上開商標權人、著作權人同意
    或授權之仿冒商標商品及侵害著作財產權重製物，竟仍基於
    販賣仿冒商標商品以營利及散布侵害著作財產權重製物之犯
    意，自民國99年7、8月間某日起，以耳環每件新臺幣（下同
    ）2百元、墜子每件2百元至1千元、戒指每件3百元至4百元
    之價格，先後向該等真實姓名年籍不詳之人販入數量不詳之
    仿冒上開商標及侵害美術著作著作財產權之銀製飾品（下稱
    仿冒銀製飾品）後，即在夏奇拉飾品店上址，以耳環每件3
    百元、墜子每件3百元至1,500元、戒指每件6百元至7百元之
    價格，販賣、散布仿冒銀製飾品予不特定人，而從中牟利。
    嗣經日商可洛米公司人員於99年11月9日，以350元、610元
    之價格，分別購得仿冒銀製墜子各1件，並報警處理，經警
    持本院核發之搜索票，於99年12月30日下午4時20分許，前
    往夏奇拉飾品店上址搜索，當場查獲，並扣得仿冒銀製飾品
    共計30件，而查悉上情。
二、案經日商可洛米公司、美商可洛米公司訴由內政部警政署保
    安警察第二總隊第一大隊第一中隊報告臺灣臺中地方法院檢
    察署檢察官偵查起訴。
    理  由
一、按被告以外之人於審判外之言詞或書面陳述，除法律有規定
    者外，不得作為證據。被告以外之人於審判外之陳述，雖不
    符前四條之規定，而經當事人於審判程序同意作為證據，法
    院審酌該言詞陳述或書面陳述作成時之情況，認為適當者，
    亦得為證據。當事人、代理人或辯護人於法院調查證據時，
    知有第159條第1項不得為證據之情形，而未於言詞辯論終結
    前聲明異議者，視為有前項之同意。刑事訴訟法第159條第1
    項、第159條之5分別定有明文。經查，
  (一)證人即告訴代理人龐書樵（Joe Papenfuss）於警詢時之證
    述，雖係被告以外之人於審判外之言詞陳述，為傳聞證據，
    然經本院於審理時當庭直接提示而為合法之調查，被告未於
    言詞辯論終結前聲明異議，本院復審酌該言詞陳述係由證人
    出於自由意識而陳述，並無非法取證之情況，依刑事訴訟法
    第159條之5之規定，認上開證人於警詢時之證述，應得採為
    認定本件犯罪事實所憑之證據。
  (二)Tucker&Latifi,LLP律師事務所出具之鑑定意見書，屬被告
    以外之人於審判外之書面陳述，且經被告於本院審理時主張
    不得作為證據（本院卷第36頁），復未經公訴人、被告聲請
    於本院審理中作證，堪認上開鑑定意見書，均無刑事訴訟法
    第159條之2、第159條之3、第159條之5所定之例外情形，依
    同法第159條第1項規定，自無證據能力。
二、訊據被告林佳儀固坦承其為夏奇拉飾品店之負責人，且自99
    年7、8月間某日起，以耳環每件2百元、墜子每件2百元至1
    千元、戒指每件3百元至4百元之價格，先後向臺北市臺北火
    車站後站附近、臺中市臺中公園旁之臺中玉市內等真實姓名
    年籍不詳之人販入數量不詳之銀製飾品後，即在夏奇拉飾品
    店上址，為販賣而公開陳列銀製飾品，並於99年11月9日，
    以350元、610元之價格，販賣銀製墜子各1件予告訴人公司
    人員，嗣經警持本院核發之搜索票，於99年12月30日下午4
    時20分許，前往夏奇拉飾品店上址搜索，當場扣得銀製飾品
    共計30件之事實，然矢口否認有何明知為仿冒商標商品而販
    賣、明知係侵害著作財產權之重製物而散布之犯行，辯稱：
    伊不知道「CHROME HEARTS」的品牌及告訴人的商標，也不
    知道圖案有著作權；扣案的商品是否有仿冒告訴人的商標亦
    有疑義；伊除販賣給告訴人公司的人員外，沒有販賣給其他
    人，而告訴人公司的人員並無購買之真意，應只成立未遂云
    云。經查：
  (一)如附件一至五所示商標圖樣，為日商可洛米公司向經濟部智
    慧財產局申請註冊登記，並經核准取得指定使用於銀、項鍊
    、手鍊、戒子、墜子、耳環等商品，現均仍於商標權期間，
    此有附件一至五所示經濟部智慧財產局商標資料檢索服務查
    詢資料各1份可參。又「CH Cross」、「Dagger」、「Filig
    ree Cross」、「Cemetary,CH Cross,and Dagger Dog Tags
    」、「Cemetary Design」、「Filigree Pull Fancy Penda
    nt with Bolo Tips」、「Cross#4」、「Framed Charms-BS
    Fleur,Star,Claw,CH Plus,Floral,Celtic」、「Star」、
    「Narrow V Band Celtic」等美術著作，為美商可洛米公司
    享有著作權之美術著作，亦有美國著作權登記證書各1份在
    卷可憑（警卷第59至76頁）。而我國自91年1月1日正式加入
    「世界貿易組織」（WTO），依「世界貿易組織協定（WTO A
    greement）」所包含之「與貿易有關之智慧財產權協定」（
    TRIPS）第9條第1項及「保護文學及藝術著作之伯恩公約（T
    he Berne Convention for the Protection of Literary a
    nd Artistic Works）」第3條規定，我國對於同屬世界貿易
    組織會員國國民之著作，應加以保護，而美國亦為世界貿易
    組織之會員國，則本件美商可洛米公司之美術著作，依著作
    權法第4條第2款規定，亦應受我國著作權法之保護，合先敘
    明。
  (二)被告為夏奇拉飾品店之負責人，且自99年7、8月間某日起，
    以耳環每件2百元、墜子每件2百元至1千元、戒指每件3百元
    至4百元之價格，先後向臺北市臺北火車站後站附近、臺中
    市臺中公園旁之臺中玉市內等真實姓名年籍不詳之人販入數
    量不詳之銀製飾品後，即在夏奇拉飾品店上址，為販賣而公
    開陳列扣案之銀製飾品，並於99年11月9日，以350元、610
    元之價格，販賣銀製墜子各1件予告訴人公司人員，嗣經警
    持本院核發之搜索票，於99年12月30日下午4時20分許，前
    往夏奇拉飾品店上址搜索，當場扣得仿冒銀製飾品共計30件
    等情，業經被告於警詢（警卷第19至23頁）、偵訊（偵卷第
    13至15頁）、本院審理（本院卷第32至35頁）時，供述明確
    ，復經證人龐書樵於警詢（警卷第33至35、77至79頁）時，
    證述綦詳，並有搜索扣押筆錄及扣案物品目錄表1份（警卷
    第3至6頁）、夏奇拉飾品店名片之正反面照片2幀（警卷第3
    2頁）、夏奇拉飾品店開立予告訴人公司人員之收據照片1幀
    （警卷第32頁）、告訴人公司人員所購得銀製飾品之照片2
    幀（警卷第50頁）、扣案仿冒銀製飾品照片44幀（警卷第81
    至88、157至163頁）在卷可稽，以及仿冒銀製飾品32件、廣
    告剪報2張、雜誌2本扣案為憑。
  (三)被告雖辯稱：伊不知道「CHROME HEARTS」的品牌及告訴人
    的商標，也不知道圖案有著作權云云。然員警於99年12月30
    日下午4時20分許，前往夏奇拉飾品店上址搜索時，在扣案
    仿冒銀製飾品下方，另扣得廣告剪報2紙，而該剪報上即刊
    登有告訴人公司所生產之「Cemetary Design」、「Filigre
    e Pull Fancy Pendant」美術著作造型銀製飾品，且載有售
    價為「￥40,600」，此有查獲現場照片3幀（警卷第160、16
    1頁）在卷可佐；又同時扣得之雜誌2本，均為日文飾品雜誌
    ，經本院當庭勘驗結果，雜誌內頁上方有彩色便利貼黏貼部
    分頁面，便利貼上分別載有男墜、寶劍男墜、十字架耳環等
    字，且雜誌內頁有與本案扣案仿冒銀製飾品相似、由告訴人
    公司所生產之銀飾製品照片，並載有告訴人公司名稱，此有
    查獲現場照片2幀（警卷第163頁）、本院勘驗筆錄1紙（本
    院卷第33頁）附卷可考。再參以被告於警詢時即自承：「（
    警方於現場另有查扣雜誌影印剪報2張及雜誌2本，均有刊載
    Chrome Hearts品牌商品訊息，係做何用途？）是我自行購
    （買）的雜誌，作為參考之用。」等語（警卷第22頁），於
    偵訊時亦自承：「（為何在雜誌裡做記號？）我做的，因為
    我挑進來的東西跟雜誌很像。挑進來之後，才發現那麼像。
    」等語（偵卷第15頁）。可見被告對於告訴人公司係銀製飾
    品製造商，並製有如附件一至五所示商標圖樣及上開美術著
    作之銀製飾品，且被告所販賣扣案仿冒銀製飾品之價格，與
    告訴人公司所販賣銀製飾品之價格，有顯著差距之事實，均
    難諉為不知。
  (四)被告另辯稱：扣案的商品是否有仿冒告訴人的商標亦有疑義
    云云。
  1.惟按所謂商標之近似，係指具有普通知識經驗之商品購買人
    ，於購買時施以普通所用之注意，猶不免有混同誤認之虞者
    而言，故將兩商標並置一處細為比對雖有差別，而異時易地
    分別視察，足認具有普通知識經驗之商品購買人，於購買時
    施以普通所用之注意，猶有混同誤認之虞者，仍不得謂非近
    似（最高法院21年上字第1073號民事判例意旨參照）。商標
    之是否近似應就兩商標總括其全部，以隔離觀察有無混同或
    誤認之虞以為斷，不能僅以互相比對之觀察為標準（行政法
    院26年判字第48號、29年判字第22號、30年判字第1號判例
    意旨參照）。商標圖樣之近似，應以具有普通知識經驗之購
    買人，於購買時施以普通所用之注意，有無混同誤認之虞判
    斷之。準此，二商標商標是否近似，應就其商品之相關購買
    人之整體印象（即外觀、讀音或觀念組成）是否相近以為斷
    ，不能違反通體觀察原則，任意將商標圖樣割裂觀察（最高
    行政法院91年度判字第1559號判決意旨參照）。又所謂「有
    致相關消費者混淆誤認之虞者」，係指兩商標因相同或構成
    近似，致使相關消費者誤認為同一商標，或雖不致誤認兩商
    標為同一商標，但極有可能誤認兩商標之商品、服務為同一
    來源之系列商品、服務，或誤認兩商標之使用人間存在關係
    企業、授權關係、加盟關係或其他類似關係而言。而判斷有
    無混淆誤認之虞，則應參酌商標識別性之強弱、商標之近似
    及商品、服務類似等相關因素之強弱程度、相互影響關係及
    各因素等綜合認定是否已達有致相關消費者產生混淆誤認之
    虞。
  2.附件一所示商標圖樣，係以十字架造型，底部較其他三邊略
    長，十字架四邊各呈三叉形之外放花蕾狀，十字架中心則飾
    以圓形扣環，而依卷附扣案仿冒銀製飾品照片（警卷第92頁
    ）所示，除飾品中間另鑲以花朵造型外，其外觀係以近似前
    開商標造型特徵之十字架造型及花紋，甚或有完全採用前開
    十字架商標圖樣；附件二、三所示商標圖樣則為短劍造型，
    護手部分橫嵌英文「CHROME」字樣，劍身中央部分飾以直式
    英文「CHROME」字樣，握手尾端部分飾以H型分佈之飄帶，
    下垂之二條飄帶帶身部分再與握把相連，而依卷附扣案仿冒
    銀製飾品照片（警卷第94頁）所示，除護手及劍身中央部分
    ，無「CHROME」字樣外，完全採用前開短劍商標圖樣；附件
    三所示商標圖樣，係以數個如附件一所示商標圖樣之十字架
    造型結合而成，而依卷附扣案銀製飾品照片（警卷第96頁）
    所示，除十字架數量較少外，亦係以數個十字架造型結合而
    成；附件五所示商標圖樣，係以英文「CH」2字加以設計而
    成，而依卷附扣案仿冒銀製飾品照片（警卷第93頁）所示，
    與前開附件五所示商標圖樣完全相同。再者，附件一至五所
    示商標圖樣係指定使用於銀、項鍊、手鍊、戒子、墜子、耳
    環等商品，與扣案仿冒銀製飾品，其材料、生產、販賣途徑
    均屬相同或類似，而屬相同或類似之商品，以具有普通知識
    經驗之消費者，於購買時施以普通所用之注意，可能會誤認
    二商品來自同一來源或雖不相同但有關聯之來源，而產生混
    淆誤認之虞。
  3.另依卷附「CH Cross」、「Dagger」、「Filigree Cross」
    、「Cemetary,CH Cross,and Dagger Dog Tags」、「Cemet
    ary Design」、「Filigree Pull Fancy Pendant with Bol
    o Tips」、「Cross#4」、「Framed Charms-BS Fleur,Star
    ,Claw,CH Plus,Floral,Celtic」、「Star」、「Narrow V
    Band Celtic」等美術著作及扣案銀製飾品之比對照片（警
    卷第92至101頁）所示，扣案銀製飾品除警卷第92頁左側、
    第94頁右上側照片部分外，其餘均與上開美術著作完全相同
    ；而扣案如警卷第92頁左側照片所示銀製飾品，與告訴人「
    CH Cross」美術著作，均係以十字架造型，底部較其他三邊
    略長，十字架四邊各呈三叉形之外放花蕾狀，不論造型、花
    蕾等構圖元素、表達方式，均構成實質近似；扣案如警卷第
    94頁右上側照片所示銀製飾品，與告訴人「Dagger」美術著
    作，均係以短劍造型，握手尾端部分飾以H型分佈之飄帶，
    下垂之二條飄帶帶身部分再與握把相連，不論造型、飄帶、
    握把等構圖元素、表達方式，均構成實質近似。
  (五)被告又辯稱：伊除販賣給告訴人公司的人員外，沒有販賣給
    其他人，而告訴人公司的人員並無購買之真意，應只成立未
    遂云云。惟告訴人公司人員基於取得犯罪證據之動機、目的
    而向被告買受仿冒銀製飾品，並不影響買賣之成立，其確有
    買受仿冒銀製飾品之真意，此與警察機關為便於破獲販賣仿
    冒商品之人，而授意原無購買仿冒商品意思之人，向販賣仿
    冒商品之人購買仿冒商品，因購買之人自始無買受之真意，
    不能完成交易之情形，並不相同。況且，明知為於同一商品
    ，使用相同於他人註冊商標之圖樣商品而販賣者，商標法第
    62條之2定有處罰規定；且所稱販賣，以行為人明知為此類
    商品，具有營利之目的，將之販入或賣出，有其一即屬成立
    ，並不以販入後復行賣出為構成要件（最高法院80年度臺非
    字第48號判決意旨參照）。本件被告既基於意圖販賣仿冒商
    標商品以營利之犯意，而販入扣案仿冒銀製飾品，縱使被告
    未曾販出仿冒銀製飾品，仍應成立販賣仿冒商標商品罪。再
    者，散布係指不問有償或無償，將著作之原件或重製物提供
    公眾交易或流通，為著作權法第3條第1項第12款定有明文。
    是著作權法所稱之「散布」，係指現實占有著作原件或重製
    物之一方所為提供交易或流通之單方行為，既不須有相對之
    一方為承諾之意思表示，亦不以買賣雙方意思相互合致完成
    交易為必要。此與刑事特別法中所稱「販賣」行為，須以買
    受人確實基於購買目的進行交易，並與賣方之意思合致而完
    成特定物之交付，始能認為販賣行為既遂之情形有別。本件
    被告既與告訴人公司人員完成交易，縱認告訴人公司並無買
    受之真意，仍無礙於被告明知係侵害著作財產權之重製物而
    散布罪之成立。
  (六)綜上所述，被告上開抗辯，均無可採。本件事證明確，被告
    販賣仿冒商標商品、明知係侵害著作財產權之重製物而散布
    之犯行，均堪認定。
三、核被告林佳儀所為，係犯商標法第82條之販賣仿冒商標商品
    罪、著作權法第91條之1第2項之明知係侵害著作財產權之重
    製物而散布罪。被告意圖販賣而陳列仿冒商標商品行為，應
    為販賣仿冒商標商品行為所吸收；意圖散布（銷售）而公開
    陳列、持有侵害著作財產權之重製物之低度行為，為散布（
    銷售）侵害著作財產權之重製物之高度行為所吸收；均不另
    論罪。按刑事法若干犯罪行為態樣，本質上原具有反覆、延
    續實行之特徵，立法時既予特別歸類，定為犯罪構成要件之
    行為要素，則行為人基於包括之犯意，在密切接近之一定時
    、地持續實行之複次行為，倘依社會通念，於客觀上認為符
    合一個反覆、延續性之行為觀念者，於刑法評價上，即應僅
    成立一罪。學理上所稱「集合犯」之職業性、營業性或收集
    性等具有重複特質之犯罪均屬之，例如經營、從事業務、收
    集、販賣、製造、散布等行為概念者是（最高法院95年度臺
    上字第1079號判決意旨參照）。本件被告販賣、散布仿冒銀
    製飾品之營業性行為，係在密集期間內，以相同之方式持續
    進行，未曾間斷，是此販賣、散布仿冒銀製飾品犯行，即具
    有反覆、延續實行之特徵，於行為概念上，均應認屬集合犯
    之包括一罪。被告以一行為同時觸犯上開二罪名，為想像競
    合犯，應依刑法第55條規定，從一重論以著作權法第91條之
    1第2項之明知係侵害著作財產權之重製物而散布罪。爰審酌
    被告為圖不法利益而販賣、散布仿冒銀製飾品，嚴重侵害他
    人之智慧財產權，攫取著作財產權人應享之利益，且破壞商
    品交易秩序，損害真正商品所表彰之商譽及品質甚鉅，累及
    我國國際名聲，迄今仍未與告訴人達成和解，犯罪後亦未能
    坦承犯行，於犯後態度部分，尚無從為對其有利之考量，惟
    被告並無前科，素行尚佳，此有臺灣臺中地方法院檢察署刑
    案資料查註紀錄表及臺灣高等法院被告前案紀錄表各1份附
    卷可考，且所販賣之仿冒銀製飾品數量不多，對告訴人所生
    影響、損害尚非甚鉅，及其家庭經濟狀況勉持之生活狀況、
    大學畢業之智識程度等一切情狀，量處如主文所示之刑，並
    諭知易科罰金之折算標準。按關於沒收之規定，其他法律或
    刑法分則有特別規定者，應優先於刑法總則第38條沒收規定
    之適用。被告雖以一行為同時觸犯商標法第82條之販賣仿冒
    商標商品罪、著作權法第91條之1第2項之明知係侵害著作財
    產權之重製物而散布罪，而從一重論以著作權法第91條之1
    第2項之明知係侵害著作財產權之重製物而散布罪。然商標
    法第83條規定「犯前二條之罪所製造、販賣、陳列、輸出或
    輸入之商品，或所提供於服務使用之物品或文書，不問屬於
    犯人與否，沒收之」，係採義務沒收主義中之絕對義務沒收
    。而著作權法第98規定「犯第91條至第93條、第95條至第96
    條之1之罪，供犯罪所用或因犯罪所得之物，得沒收之。但
    犯第91條第3項及第91條之1第3項之罪者，其得沒收之物，
    不以屬於犯人者為限。」依條文文義觀之，係採職權沒收主
    義，法院有裁量權。因此，商標法第83條規定，應優先於著
    作權法第98條及刑法第38條之適用（最高法院79年臺上字第
    5137號判例意旨、97年度臺上字第4925號判決意旨參照）。
    扣案之仿冒銀製飾品共計32件（含告訴人公司購得2件），
    均為被告犯本案所用之物，均應依商標法第83規定，宣告沒
    收。
據上論斷，應依刑事訴訟法第299條第1項前段，著作權法第91條
之1第2項，商標法第82條、第83條，刑法第11條、第55條、第41
條第1項前段，判決如主文。
本案經檢察官劉文賓到庭執行職務。
中    華    民    國   100    年    11    月    9     日
                  刑事第十六庭  法  官  鄭舜元
以上正本證明與原本無異。
如不服本判決應於收受判決後10日內向本院提出上訴書狀，並應
敘述具體理由；其未敘述上訴理由者，應於上訴期間屆滿後20日
內向本院補提理由書（均須按他造當事人之人數附繕本）「切勿
逕送上級法院」。
告訴人或被害人對於判決如有不服具備理由請求檢察官上訴者，
其上訴期間之計算係以檢察官收受判決正本之日期為準。
                                書記官  黃聖心
中    華    民    國   100    年    11    月    9     日
附錄：論罪科刑法條
商標法第82條
明知為前條商品而販賣、意圖販賣而陳列、輸出或輸入者，處1
年以下有期徒刑、拘役或科或併科新臺幣5萬元以下罰金。
著作權法第91條之1
擅自以移轉所有權之方法散布著作原件或其重製物而侵害他人之
著作財產權者，處3年以下有期徒刑、拘役，或科或併科新臺幣
50萬元以下罰金。
明知係侵害著作財產權之重製物而散布或意圖散布而公開陳列或
持有者，處3年以下有期徒刑，得併科新臺幣7萬元以上75 萬元
以下罰金。
犯前項之罪，其重製物為光碟者，處6月以上3年以下有期徒刑，
得併科新臺幣20萬元以上2百萬元以下罰金。但違反第87條第4款
規定輸入之光碟，不在此限。
犯前二項之罪，經供出其物品來源，因而破獲者，得減輕其刑。